【裁判字號】    90,上易,2252
【裁判日期】    900831
【裁判案由】    就業服務法
【裁判全文】
臺灣高等法院刑事判決                            九十年度上易字第二二五二號
    上  訴  人
    即  被  告  尚駿工業股份有限公司
    兼  代表人  乙○○
    右二人共同
    選任辯護人  蔡文彬
右上訴人因就業服務法案件，不服臺灣板橋地方法院八十九年度易字第四一九六號，
中華民國九十年四月十七日第一審判決（起訴案號：臺灣板橋地方法院檢察署八十九
年度偵字第八０八０號、第一七六六八號）提起上訴，本院判決如左：
    主  文
原判決關於尚駿工業股份有限公司、乙○○部分撤銷。
尚駿工業股份有限公司、乙○○均無罪。
    理  由
一、公訴意旨略以：被告乙○○係尚駿工業股份有限公司（以下簡稱尚駿公司）之負
    責人，未經合法申請許可，自民國八十八年七月間某日起，在台北縣新莊市○○
    路二六七號尚駿公司工廠內，以每日薪台幣（下同）六百元之代價，僱傭菲律賓
    籍勞工ALFREDO. P ALCESTO，從事塑膠加工及送貨工作，迄至八十八年九月間某
    日遭解僱止。嗣於八十八年十月二十五日十九時許，在台北縣新莊市○○○路一
    六０號之電動玩具店內為警查獲在場人ALFREDO. P ALCESTO，據其供述循線查獲
    上情，因認被告乙○○所為係違反就業服務法第五十三條條第一款規定，應依同
    法第五十八條第一項前段規定處罰，被告尚駿公司應依同法第五十八條第二項處
    罰罪嫌。
二、按犯罪事實應依證據認定之，無證據不得推定其犯罪事實。又不能證明被告犯罪
    者，應諭知無罪之判決，刑事訴訟法第一百五十四條、第三百零一條第一項分別
    定有明文。又事實之認定，應憑證據，如未能發現相當證據，或證據不足以證明
    ，自不能以推測或擬制之方法，為裁判基礎（最高法院四十年台上字第八六號判
    例參照）。另按認定犯罪事實，所憑之證據，雖不以直接證據為限，間接證據亦
    包括在內，然無論直接或間接證據，其為訴訟上之證明，須於通常一般之人均不
    致於有所懷疑，而得確信其為真實之程度者，始得據之為有罪之認定，倘其證明
    尚未達到此一程度，而有合理性懷疑之存在時，即無從為有罪之認定，此亦有最
    高法院七十六年台上字第四九八六號判例可資參照。
三、本件公訴意旨認被告乙○○及其經營之尚駿公司涉違反就業服務法之罪嫌，無非
    以菲律賓籍外勞ALFREDO. P ALCESTO於警訊中指述綦詳，並經證人即查獲之警員
    丁○○到庭結證在卷，且有外僑入出境記錄端末查詢及公司執照及營利事業登記
    抄本在卷可憑。以及被告乙○○辯稱未僱用本案外勞等情，經送請法務部調查局
    測謊鑑定結果，被告乙○○呈情緒波動之反應，應係說謊等情，有該局之鑑定通
    知書在卷可憑。等為其論據。訊據被告乙○○堅決否認有公訴意旨所指之違反就
    業服務法犯行，辯稱略以：伊並未僱用該名外勞等語。
四、經查：
  (一)被告辯稱該外勞於警局之證言顯為不實等語，法院審理本案即認有傳訊該證人即
    外勞ALFREDO. P  ALCESTO 到庭踐行刑事訴訟法規定之詰問及對質等程序之必要
    ，以擔保其證言之可信性，不能僅憑其於警訊時片面之指證，即認定被告犯罪。
    然該外勞業於八十九年九月三十日檢察官提起公訴前之八十九年一月十三日即已
    為警遣送出境，有外僑入出境查詢資料檔在卷（見八十九年度偵字第八０八０號
    偵查卷第十四頁）可稽，已無從傳訊其到案供證，是其於警局偵訊中證言之可信
    性，已有疑義。況該外勞於警局偵訊時證述：「．．．，直到一九九九年七月份
    ，才在新莊市○○路二六七號（尚駿公司，負責人乙○○）那邊工作，從事塑膠
    加工及送貨的工作，每日薪資六百元，到了今年九月，可能是公司工作量沒那麼
    大了，老闆乙○○才叫我離開不用上班」、「當時去指認的那位乙○○先生，就
    是我老闆」等語（見台灣台北地方法院檢察署八十九年度偵字第二二六二號偵查
    卷第五頁反面），就尚駿公司裡有幾位員工？機器有幾台？是否住宿於尚駿公司
    ？以及尚駿公司內部格局為何？均未詳細描述。又該外勞證稱：被告乙○○僱用
    伊係從事塑膠加工及送貨之工作等情，然被告尚駿公司送貨之工作一般均委由貨
    運公司處理，如有須公司自己運送，則亦均由丙○○擔任送貨人員兼司機，此業
    經證人即被告乙○○之弟丙○○於本院調查時到庭結證在卷（見本院九十年八月
    七日訊問筆錄第九頁）。且該外籍勞工並未在被告尚駿公司上班乙節，亦經證人
    即被告尚駿公司員工甲○○於本院調查時證稱：被告尚駿公司確實未聘用該外籍
    勞工等情（見本院九十年八月七日訊問筆錄第九頁），是該外籍勞工警訊中所述
    與事實已有不符。
  (二)又證人即查獲之警員丁○○，就該外籍勞工是否當場指認被告乙○○乙節，亦前
    後供述矛盾。其先於檢察官偵查中證稱：「（本件查獲之外勞，有無帶他去指認
    僱傭他的老闆？）有。我在場」、「（這外勞有無確實指認乙○○僱傭他？）那
    外勞確實有指認他是僱傭老闆」等語（見八十九年度偵字第八０八０號偵查卷第
    十八頁正面）；繼於原審調查時改稱：「．．．，當時尚駿公司的老闆不在」、
    「（到尚駿公司指認的情形？）只有指認送貨的司機」等語（見原審卷第六一頁
    ）；嗣於本院調查時又改稱：「（該外籍勞工有無指認乙○○係其老闆？）沒有
    指認，是用口卡指認，口卡上有一張是比較最近的照片。」、「老闆並不在場，
    警訊中說的當場指認是指口卡，外勞有說他除了從事塑膠射出外，還有送貨，送
    貨是擔任司機的助手，在尚駿公司時，並沒有指認司機，外勞並沒有見過被告，
    只有在警局拘留所見過被告，我們請被告去指認，被告說不認識該外勞，日期忘
    記了。．．．」等語（見本院九十年八月七日訊問筆錄第六頁、第七頁），參以
    證人即警員戊○○於原審調查時亦證稱：帶外勞到尚駿公司指認時，老闆不在等
    語（見原審卷第六一頁），是證人丁○○於偵訊中證稱，該外勞有當場指認被告
    乙○○等情，顯與事實不符，亦不足據為認定被告犯罪之證據。
  (三)至於公訴人所據以起訴之外僑入出境記錄端末查詢及公司執照及營利事業登記抄
    本等，亦不足認被告乙○○確曾僱用本案外勞。又依八十九年度偵字第八０八０
    號偵查卷第四二頁所附法務部調查局陸(三)字第八九０三九六六九號鑑定通知書
    所載：「乙○○稱：其未於案發時間僱用繫案之外勞。經測試呈情緒波動之反應
    ，應係說謊」等語。查被告前於偵查中經實施測謊鑑定結果固呈情緒波動之不實
    反應，然查測謊係以受測者之心理及生理反應為施測之基礎，本不得做為有罪判
    決之唯一依據，且測謊之本質係偵訊之輔助工具，其結果可靠性能否驗證須視使
    用時機，在犯罪偵查嫌犯到案證據尚未充分時，測謊之運用旨在發揮辨識功能，
    縮短偵訊時間，隨嫌犯自白或再蒐證所獲之證據，方能驗證測謊之結果是否正確
    ，脫離此一階段，除非受測者自白或發現新證據，否則難以驗證測謊結果是否正
    確。況縱依被告於受測時心理或生理反應，可認定被告受測時所為陳述確屬不實
    ，亦僅止於該部分陳述不得採信，如無其他適於證明被告犯罪之證據，仍不得據
    此而推測被告犯罪，是則公訴人執被告乙○○測謊結果呈不實反應為由，認被告
    乙○○確有僱傭本案外勞行為，尚屬無據。
  (四)末按法人於其代表人、代理人、受僱人或其他從業人員，因執行業務違反就業服
    務法之規定時，始須依同法第五十八條第二項規定負責，反之則否，本件該被告
    尚駿公司代表人乙○○並無違反就業服務法犯行已如前述，亦無從就本件被告尚
    駿公司依同法第五十八條第二項規定處斷。此外，復查無其他積極證據足資證明
    被告乙○○、尚駿公司涉有上開犯行，自屬不能證明被告犯罪。
五、原審未為詳究，遽以論罪科刑，尚有違誤。被告上訴意旨，否認犯罪，為有理由
    ，自應予撤銷改判，並依法諭知被告乙○○、尚駿公司均無罪之判決。
據上論斷，應依刑事訴訟法第三百六十九條第一項前段、第三百六十四條、第三百零
一條第一項前段，判決如主文。
本案經檢察官曾忠己到庭執行職務。
中      華      民      國      九十      年      八    月    三十一    日
                              臺灣高等法院刑事第六庭
                                  審判長法  官  陳  春  秋
                                        法  官  王  麗  莉
                                        法  官  徐  培  元
右正本證明與原本無異。
不得上訴。
                                      書記官  秦  仲  芳
中      華      民      國     九十     年    八      月    三十一      日


司法院資訊處製作；財團法人民間司法改革基金會備份。
